【裁判字號】    89,訴,609
【裁判日期】    900305
【裁判案由】    誣告
【裁判全文】
臺灣高雄地方法院刑事判決                          八十九年度訴字第六九號
    公  訴  人  臺灣高雄地方法院檢察署檢察官
    被      告  乙○○
右列被告因誣告案件，經檢察官提起公訴（八十八年度偵字第一九三七三號），本院
判決如左：
    主  文
乙○○無罪。
    理  由
一、公訴意旨略以：被告乙○○與丙○○○係夫妻關係，被告意圖使甲○○受刑事處
    分，明知其夫妻二人曾於民國八十三年間，在高雄縣、市地區，受僱於甲○○擔
    任模板工而為重仁營造有限公司（以下稱重仁公司）工作，並領取甲○○所給付
    之薪資新臺幣（下同）六萬元，竟於八十六年六月四日（起訴書誤為八十七年間
    ，應予更正），接獲財政部國稅局之扣繳憑單後，以其夫妻二人未曾受僱於重仁
    公司領取薪資之事實，向財政部臺灣省國稅局潮州稽徵所（以下稱潮洲稽徵所）
    檢舉甲○○涉有刑法偽造文書罪嫌，並由高雄市國稅局移送臺灣高雄地方法院檢
    察署偵辦，甲○○並因而經檢察官提起公訴，後雖經臺灣高雄地方法院判處有期
    徒刑五月，然經甲○○提起上訴後，嗣經臺灣高等法院高雄分院於八十八年十月
    廿日，以八十八年度上訴字第一○六○號案件判決無罪確定在案。因認被告涉犯
    刑法第一百六十九條第一項之誣告罪嫌云云。
二、按犯罪事實應依證據認定之，無證據不得推定其犯罪事實，又不能證明被告犯罪
    或其行為不罰者，應諭知無罪之判決，刑事訴訟法第一百五十四條、第三百零一
    條第一項分別定有明文。再按刑法第一百六十九條第一項誣告罪之成立，以向該
    管公務員誣告為要件，如其報告之目的，在求判明是非曲直，並無使人受刑事或
    懲戒處分之請求，即與誣告罪之構成要件不符（最高法院五十五年度台上字第八
    八八號判例意旨參照）。另所謂該管公務員，係指於刑事或懲戒處分之實現，有
    其職權關係，而可受人申告者而言，在刑事案件，須為有追訴或處罰犯罪職權之
    公務員，若申告於無偵查犯罪之公務員，即無成立本罪之可能（最高法院三十九
    年台上字第二九四號判例、八十八年度台一字第六○九號判決意旨參照）。
三、訊據被告乙○○，固坦承曾於八十六年六月四日向潮洲稽徵所填具檢舉書，檢舉
    重仁公司涉嫌逃漏稅之行為，惟堅詞否認有何誣告犯行，辯稱：僅曾受僱於甲○
    ○工作一、二個星期，於八十三年間，不曾領取六萬元之薪資，檢舉的原因是甲
    ○○浮報我所領得的薪資等語。而本件檢察官認被告涉有誣告罪嫌，無非係以甲
    ○○於偵訊中之指訴，並與證人林英、呂秀蕊、周柏淞及郭達賢等四人於臺灣高
    等法院高雄分院上開案件審理中證述情節相符為據。經查，被告在潮州稽徵所所
    填具之檢舉書，檢舉對象為重仁公司，並非甲○○，此有該檢舉書附於臺灣高雄
    地方法院檢察署八十七年度偵字第一八三二號偵查卷宗內可稽，故檢察官指被告
    係檢舉甲○○涉有刑法偽造文書罪嫌云云，容有誤會。再查，據被告所填具之前
    開檢舉書，其檢舉事項為「重仁公司利用檢舉人名義填具八十三年度薪資扣繳憑
    單申報稽徵機關虛、浮列薪資新臺幣六萬元，藉以逃稅，並損害檢舉人權益，特
    予檢舉。」等語，其並無指責甲○○涉嫌偽造文書罪嫌，再依財政部各地區國稅
    局組織通則第三條規定：「其各地區國稅局掌理左列事項：一  國稅稽徵業務之
    設計、執行及考核事項。二  國稅稅政法令之宣導及納稅服務事項。三  國稅之
    審核事項。四  國稅之稽查事項。五  國稅之複核事項。六  國稅各項課稅資料
    之調查蒐集、電子作業、資訊處理及運用事項。七  國稅之徵收、減免、劃解及
    退稅事項。八  國稅欠稅之清理及債權憑證登記執行事項。九  國稅違章案件及
    稅務爭議之處理事項。一○  其他有關國稅稽徵事項。」故財政部各地區國稅局
    並無追訴或處罰犯罪之職權，其顯非刑法第一百六十九條第一項所稱之「該管公
    務員」（最高法院卅二年度上字第六四六號判例意旨參照）。故縱使被告確有使
    重仁公司或甲○○受逃漏稅捐刑事處分之意圖，但被告向潮洲稽徵所檢舉，依前
    開法條及所引最高法院判決、判例意旨之說明，被告之行為，仍與刑法誣告罪之
    構成要件不合。此外，又查無其他證據，足證被告有何誣告犯行，參諸首引法條
    說明，自應為無罪之諭知。
據上論斷，應依刑事訴訟法第三百零一條第一項，判決如主文。
本件經檢察官林美靜到庭職行執務。
中      華      民      國      九十      年      三      月      五    日
                                臺灣高雄地方法院刑事第六庭
                                        法  官  邱  明  弘
右正本證明與原本無異。
如不服本判決，應於判決送達後十日內，向本院提出上訴狀。
              書記官  顏  平  國
中      華      民      國      九十      年      三      月      六    日


司法院資訊處製作；財團法人民間司法改革基金會備份。
